【裁判字號】    95,再易,75
【裁判日期】    950614
【裁判案由】    損害賠償
【裁判全文】
臺灣高等法院民事判決                  95年度再易字第75號
再審原告    丁○○
再審被告    甲○○
                        2號
            丙○○
                        2號
            乙○○
上列當事人間損害賠償事件，再審原告對於中華民國九十五年五
月十日本院九十五年度上易字第七十號確定判決提起再審之訴，
本院判決如下：
    主  文
再審之訴駁回。
再審訴訟費用由再審原告負擔。
    事實及理由
一、本件再審原告主張：原確定判決以：伊未能就再審被告拋棄
    繼承係妨礙伊債權行使之事實負舉證責任，亦未能證明再審
    被告有侵占被繼承人白玉清遺產之行為，而駁回伊請求再審
    被告應連帶給付新台幣（下同）六十萬一千四百三十二本息
    之訴。惟系爭坐落桃園縣中壢市○○路六八巷二號違章建築
    房屋（下稱系爭房屋）轉讓契約書上，出讓人嚴光明之簽名
    及指紋均非其本人所為，而係再審被告乙○○所偽造，原確
    定判決僅以嚴光明傳訊未到即未再傳訊查證，而遽予採信證
    人曾裕錢不實之證言，認系爭房屋轉讓契約書為真正，顯有
    民事訴訟法第四百九十六條第一項第九款為判決基礎之證物
    係偽造、及同條項第十款證人為判決基礎之證言為虛偽陳述
    之再審事由；另系爭房屋之電表並非再審被告甲○○所裝設
    ，台灣省自來水公司、台灣電力公司桃園營業處之復函僅以
    再審被告甲○○為受文者，且系爭房屋曾偶由被繼承人白玉
    清出租予他人，有筆錄可稽，則原確定判決認該電表係由再
    審被告甲○○所裝設，並質疑系爭房屋非被繼承人白玉清所
    有，亦構成同條項第十款當事人發現未經斟酌之證物之再審
    事由；又原確定判決認「單就被繼承人白玉清變更納稅義務
    人之行為觀之，不致侵害再審原告債權行使」，亦構成同條
    項第一款適用法規顯有錯誤之再審事由等情，爰求為判決廢
    棄原確定判決，並改判再審被告應連帶給付再審原告六十一
    萬一千四百三十二元，並加計法定遲延利息。
二、惟查：
 (一) 再審原告主張系爭之房屋轉讓契約書上，出讓人嚴光明之簽
    名及指紋均非其本人所為，而係再審被告乙○○所偽造，原
    確定判決僅以嚴光明傳訊未到即未再傳訊查證，而遽予採信
    證人即當地鄰長曾裕錢證稱系爭之房屋非伊之債務人白玉清
    所有，而係訴外人嚴光明之義父胡某所有之不實證言，即認
    系爭房屋轉讓契約書為真正，顯有民事訴訟法第四百九十六
    條第一項第九款為判決基礎之證物係偽造、及同條項第十款
    證人為判決基礎之證言為虛偽陳述之再審事由云云，惟按有
    民事訴訟法第四百九十六條第一項第九款及第十款之情形，
    復以宣告有罪之判決或處罰鍰之裁定已確定，或因證據不足
    以外之理由，而不能為有罪之確定判決或罰鍰之確定裁定者
    為限，始得提起再審之訴，此觀同法條第二項之規定自明。
    而再審原告並未舉證證明上開證人曾裕錢曾因上開證言及再
    審被告乙○○曾因上開房屋轉讓契約書，所涉及刑責被宣告
    有罪之判決或處罰鍰之裁定已確定，或因證據不足以外之理
    由，而不能為有罪之確定判決或罰鍰之確定裁定之情形，是
    再審原告遽依民事訴訟法第四百九十六條第一項第九款、第
    十款規定提起再審之訴，顯無理由。
  (二)再審原告另主張系爭房屋之電表並非再審被告甲○○所裝設
    ，台灣省自來水公司、台灣電力公司桃園營業處之復函僅以
    再審被告甲○○為受文者，且系爭房屋曾偶由其被繼承人白
    玉清出租予他人，有證人楊永金之證言筆錄可稽，原確定判
    決認該電表係由再審被告甲○○所裝設，並質疑系爭房屋非
    被繼承人白玉清所有，亦構成同條項第十三款當事人發現未
    經斟酌之證物之再審事由云云，惟查再審原告所指之上開台
    灣省自來水公司、台灣電力公司桃園營業處之復函及證人楊
    永金之證言，均經原確定判決予以斟酌，並於理由中詳予敘
    明（見本院十二頁之原確定判決事實及理由欄第四項(二)之論
    述），顯與上開規定不符，亦非再審原告所得據為再審事由
    。
  (三)再審原告又主張原確定判決認「單就再審被告乙○○變更納
    稅義務人之行為觀之，不致侵害再審原告債權行使」，亦構
    成民事訴訟法第四百九十六條第一項第一款適用法規顯有錯
    誤之再審事由云云，惟查原確定判決認定再審被告乙○○上
    開行為，對再審原告並不構成侵權行為，充其量應僅屬於其
    認定事實有無錯誤之問題，顯難認原確定判決具有適用法規
    顯有錯誤之情形（最高法院六十三年台上字第八八Ｏ號判例
    參照），亦非再審原告所得據為再審事由。
三、從而，再審原告提起本件再審之訴為顯無再審理由，爰不經
    言詞辯論，以判決駁回之（最高法院四十四年台上字第五六
    六號判例參照）。
四、據上論結，本件再審之訴為顯無理由，依民事訴訟法第五百
    零二條第二項、第七十八條，判決如主文。
中    華    民    國    95    年    6    月    14    日
                  民事第六庭    審判長法  官  林鄉誠
                                      法  官  梁玉芬
                                      法  官  楊豐卿
正本係照原本作成。
不得上訴。
中    華    民    國    95    年    6     月    14    日
                                      書記官  殷丹妮


司法院資訊處製作；財團法人民間司法改革基金會備份。
